【裁判字號】    90,交易,420
【裁判日期】    901026
【裁判案由】    過失傷害
【裁判全文】
臺灣桃園地方法院刑事判決                          九十年度交易字第四二號
    公  訴  人  臺灣桃園地方法院檢察署檢察官
    被      告  乙○○
右列被告因過失傷害案件，經檢察官提起公訴（九十年度偵字第六七四九號），本院
判決如左：
    主      文
乙○○從事業務之人，因業務之過失傷害人，處有期徒刑月，如易科罰金以佰元
折算壹日。
    事      實
一、乙○○係「偵源企業社」僱用之司機，為從事駕駛業務之人。民國八十九年十月
    六日下午四時二十五分許，其駕駛「偵源企業社」所有之Ｓ六－０九六號自用大
    貨車沿桃園縣楊梅鎮○○○道之萬大路往瑞溪路方向行駛，途經該路與屬幹線道
    之瑞溪路且號誌未運作之交岔路口，欲左轉進入瑞溪路往文化街方向繼續行駛，
    本應注意車輛行至無號誌之交岔路口，支線道車應暫停讓幹線道車先行，而當時
    天候晴，日間有自然光，道路無障礙物又視距良好，按其情形並無不能注意之情
    事，詎疏未注意在交岔路口前暫停以讓行駛在屬幹道之瑞溪路上之車輛優先通行
    ，竟貿然駛入路口進行左轉，適甲○○騎駛ＦＬ三－０三二號機車沿瑞溪路由文
    化街往三民路方向行駛，亦疏未注意車前狀況即驅車直行而來，致在瑞溪路路口
    之行人穿越道上撞及乙○○所駕之自用大貨車。王某頓時人、車倒地，受有右側
    脛骨與腓骨上端粉碎性骨折之傷害。事發後，乙○○於其犯情未被職司犯罪偵查
    之機關發現前，旋向據報趕赴現場處理之員警丙○○坦承為其駕車肇事而受裁判
    。
二、案經被害人甲○○告訴暨桃園縣警察局楊梅分局報請台灣桃園地方法院檢察署檢
    察官偵查起訴。
    理      由
一、訊據被告乙○○坦承其為「偵源企業社」僱用之司機，於前開時、地，駕駛自用
    大貨車與告訴人甲○○騎駛之機車發生車禍致告訴人受有傷害之情不諱，核與告
    訴人於警訊及偵查中指訴之情節相符，並有警製道路交通事故調查報告表一份、
    現場照片九幀在卷為憑。再者，事發當時，係天候晴，日間有自然光，道路無障
    礙物且視距良好，事發後，被告之大貨車、告訴人之機車係各停放或倒臥在瑞溪
    路路口之行人穿越道上等情，亦有卷存前述調查報告表及現場照片足佐。事發後
    ，二車既係各停放或倒臥在瑞溪路路口之行人穿越道上，顯見該處即為二車碰撞
    之地點，由此可徵迄車禍發生時，被告駕車左轉已行將完成，是其顯已進入路口
    前行相當距離之情。又查，證人丙○○於本院審理時結證稱：（路口之號誌）車
    禍當天沒有運作，（號誌係）配合學校上、下課運作，運作時，瑞溪路是閃光黃
    燈，萬大路係閃光紅燈等語。車禍發生之際，號誌既未運作，因之，實質上該交
    岔路口要與未設號誌無異，然觀之號誌於運作時，瑞溪路是閃光黃燈而萬大路則
    係閃光紅燈，顯可易見瑞溪路係屬幹線道，萬大路則係屬支線道之情。再查，告
    訴人係因本件車禍受有右側脛骨與腓骨上端粉碎性骨折之傷害乙節，並有天成醫
    院天慈分院診斷證明書、怡仁綜合醫院診斷證明書、長庚紀念診斷證明書〔甲種
    〕各一份附卷可稽。
二、按車輛行至無號誌交岔路口，支線道車應暫停讓幹線道車先行，道路交通安全規
    則第一百零二條第一項第二款定有明文。被告駕車依法即負有前開注意義務，行
    經前揭號誌未運作實質上核屬無號誌之萬大路與瑞溪路交岔路口時，自應先在路
    口前暫停，讓幹線道即瑞溪路上之車輛優先通行，且此讓行義務之規定，其旨既
    在分配路權之歸屬情形以維護路口井然之交通秩序並障安全，當不可能另寓有容
    任可搶道先行之意，易言之，即該分配路權歸屬之定則殊不因各車進入路口之先
    、後致有更異，職是，縱令被告係先進入路口之車輛，同仍負有上項注意義務，
    而當時天候晴，日間有自然光，道路無障礙物且視距良好，其視線、視野自屬清
    淅無礙，當能確切掌握瑞溪路上各人、車之行進動態，是被告顯無不能注意之情
    事，詎其疏未注意在交岔路口前暫停以讓行駛在屬幹線道之瑞溪路上之告訴人騎
    車優先通行，竟貿然駕車駛入路口搶道進行左轉致生本件車禍，其有過失極明。
    次按，汽車行駛時，駕駛人應注意車前狀況，並採取必要之安全措施，道路交通
    安全規則第九十四條第三項規定甚明。告訴人騎駛機車直行，亦負有此注意義務
    ，佐以被告係駕駛體長龐大之自用大貨車進行左轉，是則行速必緩，再如前述，
    其並已進入路口前行相當之距離，由此二端，既以緩速且前行相當距離後方生車
    禍，可徵其初始進入路口開始左轉之際，告訴人與該路口當猶有相當距離，職是
    ，既仍有相當距離，此同時，當必亦有相當之時間，易詞以言，即在空間及時間
    上告訴人顯均有充分之餘裕可資注意前方路口之車行動態以防範本件車禍之發生
    ，從而其能注意卻未注意及被告已驅車駛入路口進行左轉之車前狀況，有違前開
    規定，其就本件車禍之發生雖屬與有過失，惟究未能據此解免被告疏失之責。告
    訴人又係因本次車禍，受有如上之傷害，告訴人所受之傷害與被告之過失行為間
    顯有相當因果關係，被告自應負過失傷害罪責。事證明確，被告犯行洵堪認定，
    應依法論科。
三、被告乙○○係「偵源企業社」僱用之司機，為從事駕駛業務之人。其因執行駕駛
    業務之疏失致告訴人受有傷害，核其所為，係犯刑法第二百八十四條第二項前段
    之業務過失傷害罪。公訴人因漏未慮及被告係從事駕駛業務之人，指其僅係犯同
    法條第一項前段之過失傷害罪，尚有未洽，起訴法條應予變更。又查，事發後，
    被告於其犯情未被職司犯罪偵查之機關發現前，旋向據報趕赴現場處理之員警坦
    承為其駕車肇事乙節，亦據證人丙○○於本院審理時述明，合於自首之要件，應
    依刑法第六十二條前段規定，減輕其刑。審酌被告犯後態度，迄未與告訴人和解
    賠償損害，被告過失情節之輕重，告訴人與有過失且情節非輕等情狀，量處如主
    文所示之刑。末按，刑法所定得易科罰金之要件，業於被告行為後修正，並於九
    十年一月十日經總統公布，同年月十二日起施行。修正後刑法第四十一條第一項
    前段規定犯最重本刑為五年以下有期徒刑以下之刑之罪，而受六個以下有期徒刑
    或拘役之宣告者，即得易科罰金，較諸修正前刑法第四十一條所定僅犯最重本刑
    為三年以下有期徒刑以下之刑之罪始得易科罰金之規定，固有更異，惟就被告於
    本件所犯之罪，不論根據修正前、後之規定，均合於得易科罰金之要件，比較之
    下，要無「有利或不利」之別，職是，依刑法第二條第一項前段之規定，自應適
    裁判時之法律，因之，爰依修正後刑法第四十一條第一項前段規定，併諭知易科
    罰金之折算標準。
據上論斷，應依刑事訴訟法第二百九十九條第一項前段、第三百條，刑法第二條第一
項前段、第二百八十四條第二項前段、第六十二條前段、修正後刑法第四十一條第一
項前段，罰金罰鍰提高標準條例第一條前段、第二條，判決如主文。
本案經檢察官蔡孟莉到庭執行職務。
中      華      民      國    九十      年      十      月    二十六    日
                              台灣桃園地方法院交通法庭
                                  法  官  蔡榮澤
右正本證明與原本無異。
如不服本判決，應於判決送達後十日內向本院提出上訴狀( 應附繕本 )，上訴於
臺灣高等法院。
                                  書記官  劉德壽
中      華      民      國    九十      年      十      月    三十一    日
附本件論罪科刑依據之法條：
刑法第二百八十四條
因過失傷害人者，處六月以下有期徒刑、拘役或五百元以下罰金。致重傷者，處一年
以下有期徒刑、拘役或五百元下罰金。
從事業務之人，因業務之過失傷害人者，處一年以下有期徒刑、拘役或一千元以下罰
金。致重傷者，處三年以下有期徒刑、拘役或二千元以下罰金。


司法院資訊處製作；財團法人民間司法改革基金會備份。
